最高法院刑事判決　　　　　　　　　　　　　　　　九十一年度台上字第五五二號
　　上　訴　人　甲○○
右上訴人因違反毒品危害防制條例案件，不服台灣高等法院台南分院中華民國九十年
十月十八日第二審判決（九十年度上訴字第八三五號，起訴案號：台灣台南地方法院
檢察署八十九年度偵字第一○一三八號、九十年度偵字一五六號 )，提起上訴，本院
判決如左：
    主  文
原判決關於販賣第二級毒品部分撤銷，發回台灣高等法院台南分院。
其他上訴駁回。
    理  由
一發回部分：
本件原判決認定上訴人甲○○基於意圖販賣第二級毒品甲基安非他命營利之概括犯意
，連續於民國八十九年七月中旬某日及八月二十三日十五時許，先後在台南市○○路
與慶平路口、同市○○○街與建平十七街口，分別以每次一小包，每次新台幣（下同
）二千元之價格，販賣安非他命予郭根泉二次。又於同年八月間，在台南市○○路二
○○號前，分別以二千元之價格，販賣安非他命予陳信宗及綽號「志雄」者各一次。
嗣郭根泉配合警方，佯稱欲向上訴人購買安非他命，而於同月三十一日十七時許，在
台南市○○○街與建平十七街口，適上訴人甫與王明章交易毒品完成，尚未與郭根泉
交易即為警查獲等情。因而撤銷第一審關於販賣第二級毒品部分之判決，改判論處上
訴人連續販賣第二級毒品罪刑，固非無見。
惟查：(一)、原判決依據上訴人偵查中之自白，及證人陳信宗偵查中之供證，認上訴人
有販賣第二級毒品安非他命予綽號「信雄」之人。惟依陳信宗偵查中所供：「有可能
是我朋友『志雄』假冒我名義向他 (即上訴人 )購買」云云 (見偵字第一○一三八號
卷第一○一頁反面 )，顯為個人意見或推測之詞，自無證據能力，依法即不得援為上
訴人自白之補強證據，原審竟採憑資為上訴人偵查中自白與事實相符之論證，難認於
證據法則無違，要非適法。(二)、原判決論述郭根泉於第一審時翻異前供，改稱其係向
上訴人要安非他命施用，應係迴護之詞，與事實明顯不合 (見原判決第五頁第十二行
至次頁第三行 )；復又論「證人郭根泉之指證先後一致」云云 (見原判決第七頁第
六行 )，顯有判決理由矛盾之違法。又其認郭根泉配合警方，佯稱欲向上訴人購買安
非他命，而於八十九年八月三十一日，在台南市○○○街與建平十七街口，上訴人甫
與王明章交易毒品完成，尚未與郭根泉交易而為警查獲之時間，或記載為十七時 (見
原判決第二頁末三行至次頁首行、第三頁第十一至十二行 )，或記載上訴人在上開地
點販賣海洛因予王明章之時間為十七時四十五分 (見原判決第三頁第四至五行 )，亦
有可議。上訴意旨指摘原判決此部分不當，非無理由，應認有發回更審之原因。
二駁回部分：
按刑事訴訟法第三百七十七條規定，上訴於第三審法院，非以判決違背法令為理由，
不得為之。是提起第三審上訴，應以原判決違背法令為理由，係屬法定要件。如果上
訴理由狀並未依據卷內訴訟資料，具體指摘原判決不適用何種法則或如何適用不當，
或所指摘原判決違法情事，顯與法律規定得為第三審上訴理由之違法情形，不相適合
時，均應認其上訴為違背法律上之程式，予以駁回。上訴人甲○○上訴意旨略稱：(一)
、上訴人於原審以王明章確曾於第一審時提到在檢察官偵查中，本供稱是向「鱔魚」
買毒，因檢察官語出威脅，始翻稱向上訴人買毒，並聲請調查該錄音帶。原審捨此證
據方法不為，反求諸業遭質疑之訊問筆錄內容，謂該筆錄既已翔實，自無再聽偵查錄
音帶之必要云云；又扣案之四千元及二小包海洛因果係當場取獲，該四千元及二小包
海洛因外包裝上應有上訴人之指紋，上訴人聲請原審送交指紋鑑識比對，以利真實之
發現，原審未予調查，亦未交待其理由。原判決自有理由不備、不適用證據法則及未
盡調查能事之違法。(二)、王明章供出毒品來源係綽號「鱔魚」之人後，檢察官及第一
審並未追問其有關「鱔魚」之具體資料，是其未留下此部分具體資料之證述紀錄，乃
主導訊問者並未給予王明章具體說明之適當機會使然，殊不足為王明章虛構毒源之證
明。原判決以上訴人與王明章同庭受訊，且係同囚車提訊，即認王明章迴護上訴人，
同有違背證據法則及判決理由不備之違法。又王明章之證述前後矛盾，其證據瑕疵既
顯明且重大，殊不足採，原判決遽予採信，亦有違法云云。
惟查：證據之取捨、事實之認定，乃事實審法院職權行使之範圍，茍其證據之取捨及
事實之認定，不違背經驗法則與論理法則，即不容任意指摘為違法，而據為上訴第三
審之適法理由。原判決依據證人王明章警訊及偵查中具結後供證：其於八十九年八月
三十一日下午在台南市○○○街與慶平路十七街口，為警方查獲向上訴人購得之海洛
因二小包，並在上訴人身上起出其購買毒品之四千元；證人郭根泉於警訊時及偵查中
，供證其帶警方在上開時地查獲上訴人正與王明章交易毒品；上訴人於偵查中亦供承
其係於上開時地當場為警查獲等各情；並有自王明章身上扣得海洛因二小包，自上訴
人身上取獲販毒所得四千元，及上訴人帶同警方分別在台南市○○路二○二號小精靈
遊藝場扣得海洛因十三包，同路二○○號五樓之四扣得海洛因四包 (共十九包淨重三
十四‧五一公克 )，法務部調查局檢驗通知書二份等證據，綜合判斷，認定上訴人確
有於八十九年八月十五日、二十六日及三十一日，連續在台南市○○路二○○號對面
超商前、同市○○○街與建平十七街口，連續三次以每次二小包四千元之價格，販賣
海洛因予王明章之犯行。因而撤銷第一審關於販賣第一級毒品部分之判決，改判仍論
處上訴人連續販賣第一級毒品罪刑，已明所憑之證據及認定之理由。復論述王明章
於偵查中及第一審時改稱：其係向綽號「鱔魚」之人購買毒品，警訊及偵查中具結後
所言不實云云，為無可採信之論據。而以上訴人否認有上開犯行，辯稱伊未販賣毒品
予王明章，伊不認識王明章云云，乃卸責之詞，不足採信，於理由內詳加說明及指駁
。經核所為論斷，均與卷內資料相符，從形式上觀察，並無認定事實不依證據或有何
採證違背經驗法則、論理法則等違法情形存在。而原判決認定上訴人有連續販賣第一
級毒品予王明章之犯行，並非僅以王明章偵查中之供述為唯一論據，即除該部分證據
外，尚有王明章於警訊之供證 (見台南市警察局第六分局警卷第五頁反面、第六頁 )
、郭根泉於偵查中之證述 (見偵字第一○一三八號卷第十四頁、第十七頁 )及上訴人
偵查中供述其係當場為警查獲，起出多包毒品 (見前引卷第十六頁 )，並王明章身上
查扣之海洛因二小包、上訴人身上查獲之販賣毒品所得四千元、經上訴人帶同警方分
別在台南市○○路二○二號小精靈遊藝場及同路二○○號五樓之四查獲其所有而藏置
該處之海洛因共十七包等多項證據。是原審綜合案內所有證據，本於調查所得心證，
分別定其取捨，而憑以認定王明章偵查中經具結後所為之供證，與其他卷證資料相符
而予採信，並詳予說明其嗣後改稱係向綽號「鱔魚」之人購買毒品，乃迴護上訴人之
詞，及上訴人以王明章偵查中受檢察官脅迫，而聲請勘驗錄音帶云云，為無必要等之
理由，此係事實審法院採證認事之職權行使，難謂有違反證據法則、判決不備理由，
或應於審判期日調查之證據而未予調查之情形。又原審依憑上開證據，已堪認定上訴
人確有連續販賣第一級毒品予王明章之事實，其就上訴人聲請鑑驗扣案二小包海洛因
外包裝及販毒所得之四千元上是否留有上訴人指紋一節，雖未明無再為此無益調查
必要之理由，而有微疵，但此於判決之結果顯無影響，依刑事訴訟法第三百八十條規
定，仍不得據為合法之第三審上訴理由。上訴人就販賣第一級毒品部分之上訴意旨，
非依卷內資料執為指摘，徒就原判決已說明之事項，及原審採證認事之職權行使，任
意指摘為違法，且為事實之爭執，顯與法律規定得為第三審上訴理由之違法情形，不
相適合。此部分上訴違背法律上之程式，應予駁回。
查第三審上訴書狀，應述上訴之理由，其未敘述者，得於提起上訴後十日內補提理
由書於原審法院，已逾上述期間，而於第三審法院未判決前仍未提出上訴理由書狀者
，第三審法院應以判決駁回之，刑事訴訟法第三百八十二條第一項、第三百九十五條
後段規定甚明。上訴人就轉讓第二級毒品予李學文部分之上訴，並未述理由，此部
分之上訴自非合法，應予駁回。
據上論結，應依刑事訴訟法第三百九十七條、第四百零一條、第三百九十五條，判決
如主文。
中      華      民      國    九十一    年      一      月    二十四    日
                              最高法院刑事第十庭
                                  審判長法官  陳  炳  煌
                                        法官  陳  正  庸
                                        法官  韓  金  秀
                                        法官  吳  信  銘
                                        法官  徐  文  亮
      右正本證明與原本無異
                                              書  記  官
中      華      民      國    九十一    年      一      月    二十九    日
